臺灣高雄地方法院刑事判決　　　　　　　100年度易字第884號
公　訴　人　臺灣高雄地方法院檢察署檢察官
被　　　告　林玉美
上列被告因詐欺案件，經檢察官提起公訴（100 年度偵字第1083
1 號），本院判決如下：
    主  文
林玉美犯詐欺取財罪，處有期徒刑肆月，如易科罰金，以新臺幣
壹仟元折算壹日。
    事  實
一、林玉美前因多次謊稱欲修理、清洗水塔而向他人詐財等行為
    ，經本院、臺灣嘉義地方法院、臺灣高等法院高雄分院分別
    以87年度易字第39號、92年度簡字第734 號、99年度上易字
    第997 號判決各判處拘役50日（緩刑3 年）、有期徒刑2 月
    及拘役20日確定（與本件均不構成累犯），猶不思改過自新
    ，竟基於意圖為自己不法所有之詐欺取財犯意，於民國100
    年3 月29日下午1 時許，前往高雄市○○區○○路154 巷14
    號5 樓找斯時擔任該大樓主任委員之蕭雅珊，佯稱：該大樓
    某住戶找其前來修理地下室水塔云云，使蕭雅珊不疑有他而
    同意林玉美前往維修，林玉美亦作勢進入該大樓地下室，約
    10分鐘後，林玉美復上樓向蕭雅珊謊稱水塔已修繕完畢，並
    提出事先已書寫好載有：「水塔浮標2 組，單價新臺幣（下
    同）1,600 元，總價3,200 元；自動感應器1 組，單價1,20
    0 元，總價1,200 元，合計新台幣肆仟肆佰元」等字樣之「
    免用統一發票收據」1 紙予蕭雅珊，用以表示其已有更換2
    組水塔浮標及1 組自動感應器，故蕭雅珊應支付4,400 元之
    修繕費用，均使蕭雅珊陷於錯誤，而如數給付4,400 元之修
    繕費用予林玉美收受。嗣因林玉美在地下室不慎摔傷手臂，
    經救護車將之送往醫院救治，而蕭雅珊與鄰居談論後查覺有
    異，遂前往地下室水塔查看，發現毫無修繕、更換新零件之
    跡象始知受騙，進而報警查獲上情。
二、案經高雄市政府警察局鹽埕分局報請臺灣高雄地方法院檢察
    署檢察官偵查起訴。
    理  由
壹、證據能力部分：
一、按被告以外之人於偵查中向檢察官所為陳述，除顯有不可信
    之情況者外，得為證據，刑事訴訟法第159 條之1 第2 項定
    有明文。本件證人蕭雅珊於檢察官偵查中具結後所為之證述
    ，並無何顯不可信之情況，依上說明，其於偵查中之證言自
    均具有證據能力。
二、按被告以外之人（包括證人、鑑定人、告訴人、被害人及共
    同被告等）於審判外之陳述雖不符刑事訴訟法第159 條之1
    至之4 等4 條之規定，而經當事人於審判程序同意作為證據
    ，法院審酌該言詞陳述或書面陳述作成時之情況，認為適當
    者，得為證據。而當事人、代理人或辯護人於法院調查證據
    時，知有前項不得為證據之情形，而未於言詞辯論終結前聲
    明異議者，視為有前項之同意，刑事訴訟法第159 條之5 定
    有明文。查證人蕭雅珊於警詢之證述及本判決後述所引用文
    書形式之供述證據，其性質雖均屬傳聞證據，且當事人均已
    知上述證據乃傳聞證據，而未於言詞辯論終結前聲明異議，
    本院審酌上開證人於警詢陳述當時之原因、過程、內容、功
    能等外在環境加以觀察，足認上開證人前揭陳述係出於真意
    之信用性獲得確切保障，而有可信之特別情況，另文書形式
    之供述證據部分，無證據證明此等證據有何遭變造或偽造情
    事，認為以之作為本件論証之證據，均與待證事實具有關聯
    性，作為本案之證據亦屬適當，揆諸前開規定，上開證據均
    具有證據能力。
三、卷附照片，係傳達照相當時現場情況，而透過照片傳達與現
    場實況一致之內容，並不存在人對現實情形之知覺、記憶所
    經常發生的表現錯誤，是認照片之性質係非供述證據，並無
    傳聞法則之適用，且亦別無證據證明上開照片有經偽造、變
    造或不法之情形，自有證據能力。
貳、實體部分：
一、訊據被告林玉美固坦承曾於上開時、地，前往該大樓向被害
    人蕭雅珊收取4,400 元之事實，惟矢口否認有何詐欺取財之
    犯行，辯稱：其確實有要修繕水塔，但因在地下室查看水塔
    時不慎摔傷，便上樓請主委蕭雅珊能否方便先預支修繕費用
    供其看醫生，待日後身體復原再將水塔修好，蕭雅珊同意後
    便先支付修繕費用予其收受，故其並無詐欺取財之犯行云云
    。經查：
  (一)被告於100 年3 月29日下午1 時許，前往高雄市○○區○○
    路154 巷14號5 樓，向擔任該大樓主任委員之被害人蕭雅珊
    表示該大樓有人找其前來修繕地下室之水塔，使蕭雅珊不疑
    有他，同意被告前往修繕水塔之事實，業據證人蕭雅珊於偵
    查中證稱：當天被告按門鈴表示係該大樓7 樓某住戶請被告
    前來修理水塔，其因住戶都不在也無法查證，就同意被告去
    地下室修理水塔等語明確（參偵卷第21頁）；嗣被告前往地
    下室約10分鐘後，又返回證人蕭雅珊住處，提出事先已書寫
    好載有：「水塔浮標2 組，單價1,600 元，總價3,200 元；
    自動感應器1 組，單價1,200 元，總價1,200 元，合計新台
    幣肆仟肆佰元」等字樣之「免用統一發票收據」，向證人蕭
    雅珊收取4,400 元之現金等情，亦據證人蕭雅珊迭於警詢、
    偵查及本院審理時均證述綦詳（參警卷第3 頁，偵卷第21頁
    ，本院二卷第51頁），並有「免用統一發票收據」1 紙附卷
    可稽（參警卷第12頁），且為被告所不爭執，是此部分之事
    實，堪以認定。
  (二)又被告實際上並未修繕水塔，亦未更換水塔浮標、自動感應
    器，卻謊稱水塔已修繕完畢，並向蕭雅珊收取4,400 元之修
    繕、更換零件費用一節，業據證人蕭雅珊於偵查、本院審理
    時證稱：被告當天到地下室約10分鐘後不久，又返回其住處
    表示水塔已經修理好了，並開立1 張收據向其請款，其看見
    被告手受傷好像很痛苦就趕快將修繕費交予被告，後來是隔
    壁鄰居認為如果有更換零件應該會有舊的零件組留下，其方
    起疑心而去地下室查看，發現水塔根本沒有被動過或修理過
    的痕跡，才知道受騙等語明確（參偵卷第21頁，本院二卷第
    50～52頁），本院審酌證人蕭雅珊於偵查、本院審理時之證
    述均屬一致，亦無僅為區區4 千餘元之維修款項，而故意誣
    陷素不相識被告之動機存在，又與被告於警詢時供稱：其向
    蕭雅珊說換好了要收錢，並向蕭雅珊收取4,400 元費用等語
    相符（參警卷第2 頁反面），足認其證述之可性度極高；況
    被告與證人蕭雅珊素昧平生，倘非被告向證人蕭雅珊表示已
    修繕完畢欲收取費用，衡情證人蕭雅珊又豈有預先支付材料
    費或修繕費予不相識之被告之可能？蓋如被告事後反悔捲款
    而逃，證人蕭雅珊又去向誰追回此一款項？再衡諸被告確有
    開立載明上開文字之收據予證人蕭雅珊之事實，核其用意，
    無非係以之向蕭雅珊表示已修繕完畢及收取價金之證明，益
    證被告確係以向證人蕭雅珊謊稱水塔已修繕完畢之手法，而
    向證人蕭雅珊收取4,400 元之修繕、更換零件費用等情，已
    至為炯明，是本件被告實際並未修繕、更換水塔零件，竟以
    前揭詞情向證人蕭雅珊收取4,400 元之修繕、更換水塔零件
    費用，故其所為，自屬詐術無訛。從而，被告有以上開詐術
    詐取證人蕭雅珊所支付之修繕、更換水塔零件費用等事實，
    應可認定。
  (三)至被告固以前揭詞情置辯，然查，本件被告於警詢時先供稱
    ：是住鳳山經武路某不知名男子打電話請其前往該大樓修理
    水塔，其有攜帶水塔浮標、感應器前往修理，之後其向大樓
    主委蕭雅珊表示已經換好要收費云云（參警卷第2 頁）；於
    偵查中又供述：是鳳山經武路的蘇先生打電話叫其前往大樓
    修水塔，其將事先買好的感應器放在店家沒有攜帶到現場云
    云（參偵卷第12頁）；復於本院準備程序時陳稱：其當天係
    前往該大樓應徵洗水塔工作，但其只有帶2 顆浮球，沒有買
    自動感應器，其係向主委蕭雅珊借支醫療費用，且其有向蕭
    雅珊表示看完醫生後會請其丈夫回來修理云云（參本院二卷
    第23～24頁）；是被告就當天何以前往該大樓、有無攜帶更
    換水塔之零件、及有無修繕完畢等節，於警詢、偵查及本院
    準備程序、審理時均供述不一，所辯本難採信；且證人蕭雅
    珊乃大樓主委，所支付之修繕費用乃來自該大樓收取之管理
    費一節，亦據證人蕭雅珊證述在卷（參本院二卷第51頁反面
    ），衡情證人蕭雅珊當無甘冒侵占公款之風險，逕將所保管
    之公費借支予素不相識之被告用以支付醫療費用之可能。故
    被告辯稱：係大樓主委蕭雅珊同意預支修繕費用供其看醫生
    云云，即與事理不合；況被告交予證人蕭雅珊之「收據」1
    紙，乃被告事先請他人撰寫好而攜帶前往上開大樓一情，業
    據被告於本院準備程序時自承在卷（參本院二卷第24頁），
    則在尚未確認水塔之損壞情形下，被告又如何預先得知該大
    樓水塔需更換水塔浮標、自動感應器等物而事先請人書寫好
    收據？益見被告對於該大樓之水塔是否損害等情根本毫不在
    意，此適足反徵被告於前往上開大樓前，主觀上即有以上開
    詐術而詐取他人修繕費用之不法所有意圖存在至明。從而，
    被告上開所辯，不僅與事實不符，亦與常理有悖，顯係事後
    卸責之詞，難以採信。
  (四)綜上，本件事證明確，被告所辯均不足採，其上開詐欺取財
    犯行，洵堪認定。
二、核被告所為，係犯刑法第339 條第1 項之詐欺取財罪。爰審
    酌被告不思以正當途徑賺取金錢，竟以上開詐騙手法詐取他
    人財物，所為實不可取，且其前有事實欄所載多次謊稱欲修
    理、清洗水塔而向他人詐財之前科紀錄，最近一次詐欺取財
    犯行更經臺灣高等法院高雄分院於100 年1 月13日以99年度
    上易字第997 號判決判處拘役20日，有上開判決書及臺灣高
    等法院被告前案紀錄表在卷可按，仍不知有所警惕，於上開
    判決確定後2 個月，又再次犯本件相同手法之詐欺取財犯行
    ，顯見其毫無悔改之心，再參之被告所為之詐騙行徑，須被
    害人主動發現水塔實際上未經維修、更換零件，方能察覺自
    己遭詐騙，且所詐騙之金額甚低，願意花費時間報警以追究
    為此類犯行之被害人，更少之又少，然其所為之影響，卻已
    戕害人際間之信任關係及良善本質甚鉅，復審酌被告屢次再
    犯同一類型之犯罪，本次量刑實不宜再予以從寬；暨考量被
    告之犯罪動機、手段、詐騙之金額非多、所詐取之款項雖已
    返還被害人蕭雅珊，惟於本案繫屬中一再否認犯行，數度更
    改供詞，迨本院傳喚被害人作證明確，仍堅稱並無詐騙之事
    ，可見其犯後毫無悔悟等一切情狀，量處如主文所示之刑，
    並考量被告之學歷、家庭經濟狀況，諭知如主文所示之易科
    罰金折算標準，以資懲儆。
據上論斷，應依刑事訴訟法第299 條第1 項前段，刑法第339 條
第1 項、第41條第1 項前段，刑法施行法第1 條之1 ，判決如主
文。
本案經檢察官陳登燦到庭執行職務。
中    華    民    國   100    年    9     月    30    日
                  刑事第十五庭  審判長法  官    莊珮君
                                      法  官    沈宗興
                                      法  官    王俊彥
如不服本判決應於收受送達後10日內向本院提出上訴書狀，並應
敘述具體理由；如未敘述上訴理由者，應於上訴期間屆滿後20日
內向本院補提理由書（均須按他造當事人之人數附繕本）「切勿
逕送上級法院」。
以上正本證明與原本無異。
中    華    民    國   100    年    9     月    30    日
                                      書記官    黃園芳
附錄本判決論罪法條：
中華民國刑法第339 條
（普通詐欺罪）
意圖為自己或第三人不法之所有，以詐術使人將本人或第三人之
物交付者，處5 年以下有期徒刑、拘役或科或併科1 千元以下罰
金。
以前項方法得財產上不法之利益或使第三人得之者，亦同。
前二項之未遂犯罰之。